【裁判字號】    89,訴,991
【裁判日期】    891229
【裁判案由】    毒品危害防制條例
【裁判全文】
臺灣臺北地方法院刑事判決                          八十九年度訴字第九九一號
    公  訴  人  臺灣臺北地方法院檢察署檢察官
    被      告  丁○○
    公設辯護人  乙○公設辯護人
右列被告因毒品危害防制條例案件，經檢察官提起公訴（八十八年度偵字第二○五二
九號），乙○判決如左：
    主      文
丁○○幫助販賣第二級毒品，處有期徒刑參年捌月。
販賣毒品所得之財物新臺幣捌仟元沒收之，如全部或一部不能沒收時，以其財產抵償
之。
    事      實
一、丁○○明知第二級毒品安非他命不得持有、販賣，竟因其夫丙○○積欠戊○○（
    另案經檢察官偵查）債務，乃應允蕭某之請託，代為尋覓安非他命買主。遂於民
    國八十八年八月二十日在其位於臺北市○○區○○路十九號三樓之一住處，基於
    幫助戊○○販賣安非他命之犯意，居間介紹綽號「阿如」之甲○○向蕭某購買安
    非他命。戊○○則基於意圖營利之概括犯意，自斯時起至同年九月二日止，先後
    在上址、臺北市青年公園廁所、臺北市○○區○○街、萬大路口等處，連續以高
    於販入價格即以新臺幣（下同）二千元之價格販賣安非他命一小包（重量不詳）
    予甲○○圖利，計四次。戊○○為酬謝丁○○乃提供安非他命一小包供其施用（
    施用毒品部分未據起訴）。嗣丁○○在有偵查犯罪職權之機關尚不知何人犯罪前
    ，於八十八年九月五日持上開留有安非他命殘渣（量微無法秤重）之塑膠袋一只
    ，主動向臺北市政府警察局萬華分局莒光派出所員警陳述其幫助販賣毒品之經過
    ，惟於乙○審理中逃匿，經乙○通緝始到案。
二、案經丁○○向臺北市政府警察局萬華分局自首請求移送臺灣臺北地方法院檢察署
    檢察官偵查起訴。
    理      由
一、訊據被告丁○○固坦承有介紹綽號「阿如」之甲○○與戊○○認識之事實，惟矢
    口否認有何幫助販賣毒品之犯行，辯稱：伊僅單純介紹渠二人認識，並未幫助戊○○販毒云云。經查，右開犯罪事實，迭據被告於警訊、檢察官偵查及乙○初訊
    中供承屬實，其於警訊中自陳：「因為我有一位朋友戊○○一直要我持續幫他介
    紹朋友向他購買安非他命，然後才無償提供安非他命供我吸食」、「我從八十八
    年八月二十日迄八十八年九月二日曾媒介乙位綽號『阿如』（乙○按即證人甲○○）的朋友向戊○○購買四次，．．．然後戊○○就提供乙小包（自首交付警方
    該包）免費供我吸食作為代償」（見偵卷第十一頁反面），於檢察官偵查中亦為
    相同之供述，於經乙○通緝到案後供承：「（問：對檢察官起訴之犯罪事實有無
    意見？）實在，沒意見，是蕭（乙○按即戊○○）要我找買主，我知道他賣安非
    他命，從八十八年八月二十日至九月二日，我介紹『阿如』向他買，『阿如』真
    名是甲○○，住萬華分局對面，約二、三十歲，透過我先生丙○○認識，我不知
    道他們（乙○按指戊○○及甲○○）交易過幾次」、「我先生欠他（乙○按指戊○○，下同）一萬元，若我幫他介紹可以從中扣錢」、「（問：妳是否自首？）
    是，因我不想再幫他找買主，我不是故意陷害他」（見乙○八十九年十月十九日
    訊問筆錄）等語，有各該筆錄在卷可憑。且本案係被告向警方自首始查獲，被告
    若無上開幫助販賣毒品之犯行，何庸編撰情節而自攬重典；況衡之常情，被告斯
    時之供述，距事實發生之時較近，記憶當更為清晰，且甫解送檢察官或經通緝到
    案，較少權衡利害得失、受他人干預或相互勾串供詞，比之事後翻異之言，理應
    更為可採，在無其他事證可證明其與事實更為相符下，自不得任意捨棄初供不採
    。次查，被告於八十八年八月二十日在其位於臺北市○○區○○路十九號三樓之
    一住處，居間介紹證人即綽號「阿如」之甲○○向戊○○購買安非他命，戊○○
    則自斯時起至同年九月二日止，先後在上址、臺北市青年公園廁所、臺北市○○
    區○○街、萬大路口等處，以二千元之價格販賣安非他命一小包（重量不詳）予
    甲○○，共計四次各節，業據證人甲○○於乙○訊問中到庭結證屬實，其並證稱
    ：「她（乙○按指被告）只是介紹我們（乙○按指戊○○及甲○○）認識，被告
    說若需要安非他命可以找蕭」等語（見乙○八十九年十一月二十九日訊問筆錄）
    ，參以被告始終供承證人甲○○確有向戊○○購買安非他命，及證人即被告之夫
    丙○○於乙○證稱：戊○○曾要求伊幫忙找人買安非他命等語（見同上訊問筆錄
    ），堪信戊○○確有販賣安非他命與證人甲○○，且此一交易係基於被告居間介
    紹所致無疑。再查，被告自首時所提出之塑膠袋一只，確有安非他命殘留，經乙○送法務部調查局鑑定屬實，有該局八十九年九月二十八日（89）陸（一）字第
    八九○六九六九四號檢驗通知書一紙附卷可稽，益徵被告前揭所稱戊○○提供乙
    小包安非他命免費供伊施用作為居間介紹之代償乙語非虛。故被告嗣於乙○審理
    中否認有居間介紹情事，顯係事後卸責之詞，不足採信。又戊○○雖於乙○訊問
    中否認販賣毒品犯行，惟因此一待證事項與其自身利害關係甚鉅，其有因此受刑
    事訴追之虞，自難期待其為不利於己之證詞，所為陳述尚無足採為有利被告之認
    定。末查，因戊○○否認販賣安非他命之事實，乙○無從知悉其販賣安非他命予
    他人之重量多少及進價為何，憑以計算所得之利益，然安非他命屬違禁物品，非
    但物稀價昂且政府懸為禁令查緝甚嚴，取得不易，茍被告無利可圖，豈有甘冒嚴
    刑峻罰之危險，平價出售或無償轉讓安非他命與其非親非故之甲○○之理，此乃
    眾所周知之事，且由戊○○要求被告代為尋覓買主乙情觀之益明，故正犯戊○○
    有從中賺取買賣差價牟利之營利意圖，顯係以高於販入價格出售之事實，應可認
    定。從而，被告有幫助戊○○販賣安非他命之犯行，至臻明確，應予依法論科。
二、查安非他命屬中樞神經興奮劑，具有輕微之成癮性，服用後會產生依賴性、耐藥
    性，並引起不安、頭昏、顫抖、亢進性反應、失眠、焦慮、譫妄、慢性中毒、精
    神障礙、類似精神分裂之錯覺、妄想及伴有行動與性格異常等副作用，其劑量增
    大時，甚或會死亡。而其慣用者，由於精神錯亂，更具有暴力攻擊及反社會行為
    等傾向，情況非常嚴重，且戒解不易，故立法院於八十六年十月三十日三讀通過
    毒品危害防制條例，將其列為第二級毒品，該條例並於八十七年五月二十日公布
    ，同年月二十二日生效。被告受戊○○之託，居間介紹他人向蕭某購買安非他命
    ，核其所為，係犯刑法第三十條第一項、毒品危害防制條例第四條第二項幫助販
    賣第二級毒品罪。被告幫助戊○○犯罪，為幫助犯，依刑法第三十條第二項規定
    ，按正犯之刑減輕其刑，故無期徒刑減為七年以上有期徒刑，有期徒刑、罰金部
    分則減輕其刑至二分之一。按連續幫助與幫助連續原屬有別，如基於概括犯意，
    多次幫助他人犯罪，為連續幫助；如以一幫助行為，幫助他人連續犯罪，則為幫
    助連續，就幫助犯言，僅有一次之犯罪行為 (最高法院八十六年度臺上字第五六
    八○號判決參照）。本案被告僅於八十八年八月二十日居間介紹甲○○向戊○○
    購買安非他命，嗣後三次之販賣行為，均係甲○○自行以電話向戊○○聯絡後為
    之，已據證人甲○○證述在卷，是被告僅有一幫助行為，雖戊○○為多次販賣犯
    行，亦屬幫助連續，揆之上述說明，被告僅論以單純一罪，公訴人認被告所為係
    連續犯，容有誤會。次按，刑法第六十二條前段所規定之自首，係以對於未發覺
    之犯罪自首而受裁判為要件，故犯罪行為人應於有偵查犯罪職權之公務員未發覺
    犯罪事實或犯罪人之前自首犯罪，且接受裁判，兩項要件兼備，始得依刑法第六
    十二條前段自首之規定減輕其刑。本件被告固於犯罪未發覺前向警方自行陳述犯
    罪事實，惟其於乙○審理中逃匿，經乙○於八十九年十月十七日發布通緝，至同
    年月十九日始緝獲歸案，有乙○八十九年十月十七日北院文刑慎緝字第六七六號
    通緝書及八十九年十月二十四日八十九年北院文刑慎銷字第八二六號撤銷通緝書
    存卷可查，被告在乙○審理中既已逃匿，即無接受裁判之意思，核與刑法第六十
    二條前段所規定自首之要件不合（最高法院八十六年度臺上字第一九五一號判決
    參照），尚無從適用該條文規定予以減輕其刑之餘地。爰審酌被告明知安非他命
    係足以導致精神障礙及生命危險之成癮性藥物，竟枉顧他人健康，助紂為虐，幫
    助販售他人施用，危害不小，惟念其年輕識淺，且係自首犯罪，及其犯罪之動機
    、手段、犯罪所得等一切情狀，量處如主文所示之刑。末查，犯毒品危害防制條
    例第四條之罪者，因犯罪所得之財物，均沒收之，如全部或一部不能沒收時，追
    徵其價額或以其財產抵償之，同條例第十九條第一項定有明文。又所得財物之沒
    收追繳係採共犯連帶說，幫助犯為共犯之一種，則幫助犯對因正犯上開販賣毒品
    所得財物之沒收追繳，自應負連帶責任（最高法院七十八年度臺上字第一四號判
    決參照）。是本案正犯戊○○販毒所得財物八千元現金，依上開說明，被告應負
    連帶責任，仍應依法諭知沒收之，如全部或一部不能沒收時，以其財產抵償之。
    至扣案之殘留有安非他命殘渣（量微無法秤重）之塑膠袋一只，固屬違禁物，惟
    係戊○○於販賣毒品行為完成後贈與被告之代價，與本案犯行難認有何直接關係
    ，無從宣告沒收銷燬之，附此敘明。
據上論斷，應依刑事訴訟法第二百九十九條第一項前段，毒品危害防制條例第四條第
二項、第十九條第一項，刑法第十一條、第三十條，判決如主文。
本案經檢察官楊國宏到庭執行職務
中      華      民      國    八十九    年     十二     月    二十九    日
                                      臺灣臺北地方法院刑事第八庭
                                          法  官  宋  松  璟
右正本證明與原本無異。
如不服本判決，應於判決送達後十日內，向乙○提出上訴狀。
                                          書記官  黃   瑞  芬
中      華      民    國    八十九    年     十二     月    二十九    日
附錄法條
毒品危害防制條例第四條第二項
製造、運輸、販賣第二級毒品者，處無期徒刑或七年以上有期徒刑，得併科新臺幣七
百萬元以下罰金。


司法院資訊處製作；財團法人民間司法改革基金會備份。
